臺灣高等法院刑事判決
109年度上訴字第4408號
上  訴  人  
即  被  告  蔡誌呈



指定辯護人  本院公設辯護人戴遐齡  
上列上訴人即被告違反槍砲彈藥刀械管制條例案件，不服臺灣新
北地方法院109年度訴字第526號，中華民國109年9月29日第一審
判決（起訴案號：臺灣新北地方檢察署109年度偵字第289號），
提起上訴，本院判決如下：
    主  文
上訴駁回。                 
    事實及理由
一、本案經本院審理結果，認第一審以被告蔡誌呈犯修正前槍砲
    彈藥刀械管制條例第8條第4項之非法寄藏可發射子彈具有殺
    傷力之改造手槍罪，以及同條例第12條第4項之非法寄藏子
    彈罪，依想像競合犯之規定，從一重之未經許可寄藏可發射
    子彈具有殺傷力之改造手槍罪處斷，量處有期徒刑3年，併
    科罰金新臺幣1萬元，罰金如易服勞役，以新臺幣（下同）1
    千元折算1日，扣案如附表編號1 、2所示之改造槍枝1 支、
    子彈2顆，應依刑法第38條第1項之規定宣告沒收，及說明扣
    案如附表編號3 所示之子彈1 顆因已擊發，火藥燃燒殆盡，
    不具子彈之外型及功能，已失其殺傷力，非屬違禁物，故不
    予宣告沒收；扣案之如附表編號4 所示之子彈1 顆，因欠缺
    底火、火藥而不具殺傷力，本非屬違禁物，亦與被告本案事
    實無關，無宣告沒收之餘地。核其認事用法及量刑均無不當
    ，應予維持，除證據部分應補充「被告於本院審理時之自白
    」外，其餘均引用第一審判決書記載之事實、證據及理由（
    如附件）。
二、被告上訴意旨略以：因患有精神疾病，經常性無法控制自己
    的行為，欠缺法律常識，故未將改造手槍交給警方，誤觸重
    法。被告患有多重疾病，每日服用大量藥物，導致行為上無
    控制能力及思考能力，請審酌被告當時的精神及身體狀況，
    從輕量刑。
三、經查：
　㈠原審依調查證據之結果，認定被告蔡誌呈知悉可發射子彈具
    有殺傷力之改造槍枝及子彈，係屬槍砲彈藥刀械管制條例所
    管制之違禁物，未經中央主管機關許可，不得持有、寄藏，
    竟基於非法寄藏可發射子彈具有殺傷力之改造手槍及子彈之
    犯意，於民國107 年9 月17日前之同年某日，在其當時位於
    新北市板橋區之某住處，收受友人洪晉堂（於107 年9 月17
    日死亡）所交付具殺傷力之改造手槍1 把及子彈3 顆（起訴
    書誤載為4 顆，經公訴人當庭以言詞更正之）而受託保管之
    。嗣因蔡誌呈於108年12月23日下午3時許，在新北市板橋區
    莒光路200巷與他人發生糾紛，經警獲報到場處理，發現上
    開改造手槍1 把及子彈將之扣案而循線查悉上情，而犯修正
    前槍砲彈藥刀械管制條例第8條第4項之未經許可寄藏可發射
    子彈具有殺傷力之改造手槍罪，以及同條例第12條第4項之
    非法寄藏子彈罪，係以一行為觸犯上開2罪名之想像競合犯
    ，應從一重之未經許可寄藏可發射子彈具有殺傷力之改造手
    槍罪處斷，業於判決理由中論述綦詳，並說明被告寄藏槍彈
    後，其持有該槍彈之行為乃受寄之當結果，不另論持有槍枝
    、子彈罪。審酌被告身體狀況不佳之個人身體狀況，暨其犯
    後坦承犯行，態度尚可等一切情狀，量處有期徒刑3年，併
    科罰金新臺幣1萬元，並就併科罰金部分，諭知如易服勞役
    之折算標準，亦已衡量刑法第57條各款量刑事由，並無明顯
    失當或不合比例原則之處。
  ㈡辯護人於本院辯稱：系爭槍枝並未實際試射，鑑定結果並未
    說明系爭槍枝裝填子彈之實際射擊結果是否可穿透鋁板、穿
    透情形如何，故系爭槍枝是否為可發射金屬子彈具有殺傷力
    之槍枝一事，容有懷疑云云；然查，槍枝殺傷力鑑定，並非
    以試射為唯一鑑定方法。如依「檢視法」、「性能檢驗法」
    實際操作送鑑槍枝機械結構完整，擊發功能良好、正常，可
    供擊發適用子彈使用而具殺傷力，不得以未經實彈射擊鑑測
    而認鑑定結果不可採，已經最高法院107年度台上字第1092
    號、109年台上字第2125、2697號判決明確審認。警察是具
    有專業技能且實際使用槍枝專業人員；刑事警察局更是專業
    槍枝鑑定機構，而依刑事警察局109年2月7日刑鑑字第10900
    01645號鑑定書鑑驗結果為：、送鑑改造槍枝1 枝（槍枝管
    制編號0000000000），認係改造手槍，由仿半自動手槍製造
    之槍枝，換裝土造金屬槍管而成，擊發功能正常，可供擊發
    適用子彈使用，認具殺傷力。、送鑑子彈4 顆：其中3 顆
    ，認均係非制式子彈，由金屬彈殼組合直徑約8.9mm 金屬彈
    頭而成，採樣1 顆試射，可擊發，認具殺傷力；餘1 顆，認
    係非制式子彈，由金屬彈殼組合直徑約8.9mm 金屬彈頭而成
    ，經檢視，不具底火、火藥，認不具殺傷力（偵卷第79-84
    頁）。被告於偵查中雖一度辯稱因上開扣案槍枝不能上膛，
    認為不具殺傷力云云，惟上開鑑定既以「檢視法」、「性能
    檢驗法」鑑定扣案改造槍枝，擊發功能正常，可供擊發適用
    子彈使用，認具殺傷力，已經確實、完備鑑定。辯護人為被
    告辯稱被告所查獲之改造手槍子彈，事實上槍彈並不吻合，
    無法上膛，無法擊發子彈云云已屬無據；且槍枝彈匣可否上
    膛，並非槍枝殺傷力鑑定之要件，扣案槍枝仍得以手動方式
    裝填具底火之適用子彈等情甚明，是上開辯解並無礙於扣案
    槍枝確具殺傷力之認定。
　㈢辯護人復辯稱：被告係受託寄藏保管系爭槍彈，沒有實際射
    擊過，則缺乏證據證明被告主觀上對於系爭槍枝具有殺傷力
    一事知情云云。然查，被告於原審審理中業已自承其係因在
    警詢時聽到員警說扣案槍枝不能上膛，我想說這樣應該是玩
    具手槍，在檢察官偵訊時才會抗辯不能上膛應該是玩具手槍
    等語（原審卷第78頁），此部分核與被告於警詢及初次偵訊
    時皆未主張扣案槍枝無法上膛，應為玩具槍，不具殺傷力等
    情事（偵卷第11頁至第18頁、第67頁至第68頁），係待後續
    偵訊時始為上開辯解等情相符（偵卷第113 頁、第161 頁至
    第163 頁），足徵被告於後續偵訊中所為該等辯解僅係其當
    時臨訟杜撰卸責之詞，並非係其寄藏行為時之主觀心態。另
    從其於警詢中供稱：正常人不可能會把槍械跟子彈拿來警察
    機關，平常我是把扣案槍、彈放在不特定的地方，像是水溝
    旁邊等語（偵卷第13頁）；於偵訊中供稱：本來是把扣案槍
    、彈放在家裡，但後來感覺不太好，我就用袋子裝著放在我
    家後面巷子地上，該處是死巷子，應該沒什麼人會進去等語
    （偵卷第162 頁），可見被告早已認知扣案槍、彈係屬具殺
    傷力之違禁物，因此不敢將之拿到警察局報繳，而將之藏放
    在家中、水溝或人跡罕至之巷弄內，是其在此認知下，卻仍
    為他人寄藏扣案槍、彈，當具有非法寄藏可發射子彈具有殺
    傷力之改造手槍及子彈之故意，故辯護人辯稱本案缺乏證據
    證明被告對系爭槍之具殺傷力一事知情云云，要不足採。
　㈣辯護人另主張：請求審酌被告自警詢以降對於所為犯行皆為
    認罪之表示，寄藏時間甚短，也翔實交代受託既藏的來源及
    經過，犯罪後態度甚為良善，寬賜刑法第59條刑度寬減云云
    。惟被告寄藏槍、彈期間非短，對社會之潛害危險性甚高。
    又於本案查獲當日下午3時34分許，有民眾報案稱有名男子
    （49歲、175 公分、著黑色上衣、係市場豬肉攤商之子）酒
    後持槍（彈）比劃恐嚇，員警於同日下午3時46分到場處理
    結果，固未發現違禁物品及不法情事，有新北市政府警察局
    勤務指揮中心受理各類案件紀錄單1 份在卷可查（見偵卷第
    49頁），惟上開報案內容指稱鬧事男子之年紀、身高、工作
    內容均與被告個人情況接近，被告於查獲時亦穿著黑色上衣
    ，此有被告於警詢時自陳之年籍、綽號及當時所拍攝之照片
    可佐（見偵卷第6 頁、第11頁、第47頁）；另員警因後續仍
    不停接獲民眾致電表示有可疑人士徘徊，因此於同日下午6
    時30分許在新北市板橋區莒光路200 巷見被告形跡可疑，上
    前盤查，並在現場發現一黑色包包置於一旁桌上，向被告及
    在場人士詢問皆表示為無主物，為查證失主身分，警方開啟
    檢視包包內之皮包，發現包包為被告所有，並該在包包內發
    現改造手槍1 把，員警詢問後被告坦承為其所有，因而將被
    告逮捕等查獲過程，為被告於警詢及本院審理中所是認（偵
    卷第12頁、本院卷第80頁）；復被告於警詢時又稱：因為今
    天被人家打，我就將槍械放在隨身包包裡自保，並向外宣稱
    今天與我發生糾紛的人可以來找我談和解等語（偵卷第13頁
    ），是以上開查獲情狀及被告自承有與人發生紛爭因而拿出
    槍彈自保等情，核與上開報案內容所稱該名鬧事男子有持槍
    （彈）比劃等情約略一致，足稽報案內容所指之鬧事男子確
    為被告無訛。被告雖於偵訊、本院準備程序及審理中改稱：
    案發當天會拿槍出來是因為想要丟掉，想趁雜貨店老闆收攤
    時將槍跟子彈與攤位的垃圾一起丟掉，但後來警察就來了，
    可能是因為我們喝酒太大聲，讓別人誤以為在吵架，警察才
    過來。警詢會說要自保的話是因為當時有喝酒云云（見偵卷
    第68頁、本院卷第51頁、第76頁至第77頁），而否認有酒後
    持槍鬧事之情形。然扣案槍、彈原本既放置在被告所有之黑
    色包包內，並未顯露於外，若非被告自行對外宣稱其持有或
    攜帶槍、彈，他人實無從知悉被告持有或攜帶槍、彈之情，
    故足認被告在為員警查獲之前，確有自行對外宣稱其持有槍
    、彈而為他人獲悉之情，是被告會將扣案槍、彈放在其黑色
    包包內並攜出之原因，應以其於警詢時所自承之內容較為可
    採。則再參以被告於寄藏槍、彈期間，曾對外宣稱自己持有
    槍、彈鬧事之情，並於偵訊中曾一度否認犯行，足見就其犯
    罪動機、目的、手段、情節及犯後態度，均難認有何情輕法
    重之處，在客觀上亦無足以引起一般人同情之特別情狀，而
    無刑法第59條規定之適用，辯護人上揭所辯，即非可取。
　㈤按量刑之輕重本屬法院依職權裁量之事項，亦即法官在有罪
    判決時如何量處罪刑，甚或是否宣告緩刑，係實體法賦予審
    理法官就個案裁量之刑罰權事項，準此，法官行使此項裁量
    權，自得依據個案情節，參酌刑法第57條各款例示之犯罪情
    狀，於法定刑度內量處被告罪刑；除有逾越該罪法定刑或法
    定要件，或未能符合法規範體系及目的，或未遵守一般經驗
    及論理法則，或顯然逾越裁量，或濫用裁量等違法情事以外
    ，自不得任意指摘其量刑違法。本件對被告所論處之罪，原
    判決已說明如何依刑法第57條規定之事由，爰以行為人之責
    任為基礎，審酌被告於30年前有違反槍砲彈藥刀械管制條例
    案件，經法院論罪處刑在案，自應保持警惕，卻仍未經許可
    受他人委託而代保管具殺傷力之改造槍枝及子彈，且槍、彈
    係具有高度危險性之管制物品，使用時動輒造成死傷，而寄
    藏該違禁物，對社會之秩序及安寧危害非淺，實具潛在之危
    險性，並參以其寄藏槍、彈數量非多、寄藏時間長達至少1 
    年以上，兼衡其教育程度為高中畢業，其自述現為賣豬肉攤
    販，有固定收入，現與兄妹一同扶養父母之生活狀況（原審
    卷第82頁），以及其寄藏本案槍、彈期間，曾於108 年6 月
    16日急診就醫，因罹有十二指腸潰瘍併出血、雙側前臂、左
    手及雙小腿壞死性筋膜炎併敗血性休克及腎衰竭等病症，接
    受手術住院治療，於同年7 月5 日出院，自陳現有糖尿病，
    現則罹有雙側肘隧道症候群等病症等情，有臺北市立聯合醫
    院診斷證明書2 份可參（原審卷第55頁、第85頁），是其身
    體狀況不佳之個人身體狀況，暨其犯後坦承犯行，態度尚可
    等一切情狀，於法定刑內量處適當之刑，既未逾越法定刑度
    ，又未濫用權限，自無違法可言。經核被告身體狀況不佳之
    個人身體狀況及被告坦承犯行等情，均經原審量刑時，詳予
    審酌，一併列為原審量刑審酌之前揭情狀內，而原審量處有
    期徒刑3年，併科罰金1萬元，並諭知罰金易服勞役之折算標
    準，參以本罪之法定刑度為「 3 年以上 10 年以下有期徒
    刑，併科新臺幣 7 百萬元以下罰金。」，就有期徒刑部分
    ，已屬最低刑度，罰金刑部分亦屬低度量刑，並無過重。是
    被告及其辯護人主張被告罹患沙門式菌敗血症並低血鈉及急
    性腎病、糖尿病、憂鬱症（本院卷第31、33頁），其身體狀
    況不佳又無法自力營生，請求從輕量刑云云，尚不可採。又
    被告上訴意旨稱其因欠缺法律常識而觸法，惟被告為本案犯
    行時已成年且有工作，具一定之社會經驗，自無法以欠缺法
    律常識而邀寬典，是本案量刑基礎未發生重要變化，無從撼
    動原判決本於裁量權所為量刑之適法妥當性，辯護人請求本
    院酌減其刑云云，要無理由。至辯護人請求為緩刑宣告一節
    ，惟原審判決既已說明本案被告所宣告之刑，為有期徒刑2 
    年以上，不符刑法第74條第1 項緩刑之要件，本院斟酌上情
    ，仍認本件不宜宣告緩刑，併此敘明。
四、綜上所述，本件被告之上訴為無理由，應予駁回。　　
據上論斷，應依刑事訴訟法第368條、第373條，判決如主文。
本案經檢察官王凌亞提起公訴，檢察官許鈺茹到庭執行職務。
中　　華　　民　　國　　110 　年　　1 　　月　　27　　日
                  刑事第七庭    審判長法　官  孫惠琳
　　　　　　　　　　　　　　　　　　　法　官  張育彰
　　　　　　　　　　　　　　　　　　　法　官  王惟琪
以上正本證明與原本無異。
如不服本判決，應於收受送達後20日內向本院提出上訴書狀，其
未敘述上訴之理由者並得於提起上訴後20日內向本院補提理由書
（均須按他造當事人之人數附繕本）「切勿逕送上級法院」。
                                      書記官  簡偉閔
中　　華　　民　　國　　110 　年　　1 　　月　　27　　日

附件：
臺灣新北地方法院刑事判決　　　　　　　109年度訴字第526號
公　訴　人　臺灣新北地方檢察署檢察官
被　　　告　蔡誌呈
指定辯護人　本院公設辯護人　湯明純
上列被告因違反槍砲彈藥刀械管制條例案件，經檢察官提起公訴
（109 年度偵字第289 號），本院判決如下：
    主  文
蔡誌呈犯非法寄藏可發射子彈具殺傷力之槍枝罪，處有期徒刑參
年，併科罰金新臺幣壹萬元，罰金如易服勞役，以新臺幣壹仟元
折算壹日。
扣案如附表編號1、2所示之物沒收。
    事  實
一、蔡誌呈知悉可發射子彈具有殺傷力之改造槍枝及子彈，係屬
    槍砲彈藥刀械管制條例所管制之違禁物，未經中央主管機關
    許可，不得持有、寄藏，竟基於非法寄藏可發射子彈具有殺
    傷力之改造手槍及子彈之犯意，於民國107 年9 月17日前之
    同年某日，在其當時位於新北市板橋區之某住處，收受友人
    洪晉堂（於107 年9 月17日死亡）所交付具殺傷力之改造手
    槍1 把及子彈3 顆（起訴書誤載為4 顆，經公訴人當庭以言
    詞更正之）而受託保管之。嗣因蔡誌呈於108 年12月23日15
    時許，在新北市板橋區莒光路200 巷與他人發生糾紛，經警
    獲報到場處理，發現上開改造手槍1 把及子彈將之扣案而循
    線查悉上情。
    理  由
壹、證據能力部分：
一、依刑事訴訟法第198 條、第208 條之規定，所謂鑑定乃指於
    刑事訴訟程序中為取得證據資料而由檢察官或法官指定具有
    特別知識經驗之鑑定人、學校、機關或團體，就特定之事物
    ，以其專業知識加以分析、實驗而作判斷，以為偵查或審判
    之參考。故而，不論鑑定人或鑑定機關、學校、團體，均應
    由檢察官或法官視具體個案之需要而為選任，始符合刑事訴
    訟法第198 條、第208 條之規範本旨，否則所為鑑定，仍屬
    於傳聞證據。但對於司法警察機關調查中之案件，或有量大
    或急迫之情形，為因應實務之現實需求，認為當然有鑑定之
    必要者，基於檢察一體之原則，自得由該管檢察長對於轄區
    內之案件，以事前概括選任鑑定人或囑託鑑定機關（團體）
    之方式，俾便轄區內之司法警察官、司法警察對於調查中之
    此類案件，得即時送請事前已選任之鑑定人或囑託之鑑定機
    關（團體）實施鑑定（參照法務部以92年9 月1 日法檢字第
&ZZZZ; &ZZZZ; 0000000000號函釋）。又內政部警政署刑事警察
    局就「槍彈
    有無殺傷力之鑑定」為臺灣高等法院檢察署檢察長概括選任
    之鑑定機關，亦據臺灣高等法院檢察署以92年9 月9 日檢文
    允字第0921001203號函示在案。查本案內政部警政署刑事警
    察局109 年2 月7 日刑鑑字第1090001645號鑑定書，雖係由
    新北市政府警察局海山分局移送鑑定，惟依前揭說明，仍屬
    受檢察官囑託鑑定，則鑑定機關依刑事訴訟法第206 條所出
    具之上揭槍彈鑑定書，乃屬上開刑事訴訟法第159 條第1 項
    規定中之「法律另有規定」，是依上開規定之反面解釋，應
    屬傳聞證據之例外，而有證據能力。
二、次按被告以外之人於審判外之言詞或書面陳述，除法律有規
    定者外，不得作為證據，刑事訴訟法第159 條第1 項固定有
    明文。惟被告以外之人於審判外之陳述，雖不符同法第159
    條之1 至第159 之4 之規定，而經當事人於審判程序同意作
    為證據，法院審酌該言詞陳述或書面陳述作成時之情況，認
    為適當者，亦得為證據，同法第159 條之5 第1 項亦有規定
    。本案後述所引被告蔡誌呈以外之人於審判外之言詞及書面
    陳述，經本院提示上開審判外陳述之內容並告以要旨，被告
    及辯護人均同意有證據能力（見本院卷第51頁至第52頁），
    且經審酌各該供述證據作成之客觀情狀，並無證明力明顯過
    低或係違法取得之情形，復為證明本案犯罪事實所必要，認
    為以之作為證據應屬適當，應有證據能力。
三、另本院後述所引用之其餘非供述證據，經本院依法當庭提示
    令其辨認外，復無證據足證係公務員違背法定程序所取得，
    而為證明本案犯罪事實所必要，亦得作為本案證據。
貳、實體方面：
一、認定事實所憑之證據及理由：
  ㈠前揭犯罪事實，業據被告於本院準備程序及審理中均坦承不
    諱（見本院卷第50頁至第51頁、第78頁至第80頁），並有自
    願受搜索同意書、新北市政府警察局海山分局搜索扣押筆錄
    、扣押物品目錄表、新北市政府警察局槍枝初步檢視報告表
    、新北市政府警察局勤務指揮中心受理各類案件紀錄單、新
    北市政府警察局海山分局刑案現場勘察報告（含扣案物照片
    8 張、證物清單、新北市政府警察局109 年1 月16日新北警
    鑑字第1090100747號鑑驗書等）各1 份、現場及扣案物照片
    共7 張在卷可稽（見偵卷第19頁至第27頁、第37頁至第47頁
    、第49頁、第129 頁至第142 頁）。又扣案之槍枝、子彈，
    經送內政部警政署刑事警察局鑑驗結果，略以：送鑑改造
    槍枝1 枝（槍枝管制編號0000000000），認係改造手槍，由
    仿半自動手槍製造之槍枝，換裝土造金屬槍管而成，擊發功
    能正常，可供擊發適用子彈使用，認具殺傷力。送鑑子彈
    4 顆：其中3 顆，認均係非制式子彈，由金屬彈殼組合直徑
    約8.9mm 金屬彈頭而成，採樣1 顆試射，可擊發，認具殺傷
    力；餘1 顆，認係非制式子彈，由金屬彈殼組合直徑約8.9m
    m 金屬彈頭而成，經檢視，不具底火、火藥，認不具殺傷力
    等語，有該局109 年2 月7 日刑鑑字第1090001645號鑑定書
    1 份及所附照片8 張在卷可證（見偵卷第87頁至第89頁）。
    被告於偵查中雖一度辯稱因上開扣案槍枝不能上膛，認為不
    具殺傷力云云，惟經內政部警政署刑事警察局業以109 年4
    月17日刑鑑字第1090032258號函附說明略以：上開扣案槍枝
    （管制編號0000000000）可以手動方式裝填具底火之測試用
    彈殼；另槍枝彈匣之上彈功能並非為槍枝殺傷力鑑定之要件
    。上開槍枝前經本局以「檢視法」檢視其外型、材質、構造
    、標記字樣及槍枝之基本構成要件，認係改造手槍，由仿半
    自動手槍製造之槍枝，換裝土造金屬槍管而成；復以「性能
    檢驗法」檢驗槍枝扳機、擊錘及撞針等機構之機械運作，經
    壓扣扳機可釋放擊（撞）針並擊發具底火之測試用彈殼，可
    供擊發適用子彈使用，認具殺傷力等語，有上開函文1 份在
    卷可考（見偵卷第153 頁至第156 頁），足見扣案槍枝業經
    內政部警政署刑事警察局以性能檢驗法確認其具擊發功能，
    仍具殺傷力，至於槍枝彈匣可否上膛，並非槍枝殺傷力鑑定
    之要件，扣案槍枝仍得以手動方式裝填具底火之適用子彈等
    情甚明，是以被告上開辯解並無礙於扣案槍枝確具殺傷力之
    認定。
  ㈡又辯護人雖為被告辯稱扣案槍枝有無法上膛情況，可見槍枝
    功能缺損，被告主觀上應僅有持有具殺傷力槍枝之間接故意
    云云。然查，被告於本院審理中業已自承其係因在警詢時聽
    到員警說扣案槍枝不能上膛，我想說這樣應該是玩具手槍，
    在檢察官偵訊時才會抗辯不能上膛應該是玩具手槍等語（見
    本院卷第78頁），此部分核與被告於警詢及初次偵訊時皆未
    主張扣案槍枝無法上膛，應為玩具槍，不具殺傷力等情事（
    見偵卷第11頁至第18頁、第67頁至第68頁），係待後續偵訊
    時始為上開辯解等情相符（見偵卷第113 頁、第161 頁至第
    163 頁），足徵被告於後續偵訊中所為該等辯解僅係其當時
    臨訟卸責之詞，並非係其寄藏行為時之主觀心態。另從其於
    警詢中供稱：正常人不可能會把槍械跟子彈拿來警察機關，
    平常我是把扣案槍、彈放在不特定的地方，像是水溝旁邊等
    語（見偵卷第13頁）；於偵訊中供稱：本來是把扣案槍、彈
    放在家裡，但後來感覺不太好，我就用袋子裝著放在我家後
    面巷子地上，該處是死巷子，應該沒什麼人會進去等語（見
    偵卷第162 頁），可見被告早已認知扣案槍、彈係屬具殺傷
    力之違禁物，因此不敢將之拿到警察局報繳，而將之藏放在
    家中、水溝或人跡罕至之巷弄內，是其在此認知下，卻仍為
    他人寄藏扣案槍、彈，當具有非法寄藏可發射子彈具有殺傷
    力之改造手槍及子彈之直接故意，而非僅具間接故意，辯護
    人上開辯解尚非可採。
  ㈢綜上，被告任意性之自白有前述事證可佐，足認與事實相符
    ，堪予採信。是以，本案事證明確，被告犯行堪以認定，應
    依法論科。
二、論罪科刑：
  ㈠新舊法比較：
  ⒈按行為後法律有變更者，適用行為時之法律。但行為後之法
    律有利於行為人者，適用最有利於行為人之法律，刑法第2
    條第1 項定有明文。槍砲彈藥刀械管制條例第4 條第1 項第
    1 款、第7 條第1 項、第8 條第1 項、第4 項，業於109 年
    6 月10日修正公布，並於同年6 月12日施行。修正前第4 條
    第1 項第1 款原規定：「槍砲：指火砲…及其他可發射金屬
    或子彈具有殺傷力之各式槍砲。」修正後則規定：「槍砲：
    指制式或非制式火砲…及其他可發射金屬或子彈具有殺傷力
    之各式槍砲。」第7 條第1 項、第8 條第1 項亦配合增列「
    制式或非制式」文字，第8 條第4 項則酌作文字修正，統一
    「槍砲」用詞。則依上開修正後之條文用語及立法者之意思
    ，新法施行後，行為人倘經認定持有槍砲彈藥刀械管制條例
    第7 條第1 項所列具殺傷力之特定類型槍枝，不論是制式或
    非制式槍枝，亦不問非制式槍枝殺傷力是否與制式槍枝相若
    ，概依同條第4 項規定（法定刑為5 年以上有期徒刑）處罰
    。換言之，行為人持有同條例第7 條第1 項所列具殺傷力之
    特定類型非制式槍枝，依修法前之實務見解，雖可適用較輕
    之同條例第8 條第4 項規定（法定刑為3 年以上有期徒刑）
    處罰，然修法後縱其殺傷力不若制式槍枝，仍應依同條例第
    7 條第4 項規定處罰（最高法院109 年度台上字第2856號判
    決意旨參照）。
  ⒉查被告行為後，槍砲彈藥刀械管制條例業為前述之修法，則
    以本案被告寄藏具殺傷力之仿半自動手槍製造之改造槍枝行
    為，經比較新舊法結果，修正後之槍砲彈藥刀械管制條例並
    未較有利於行為人，應適用較有利於上訴人之行為時法即舊
    法論處。
  ㈡罪名：
    槍砲彈藥刀械管制條例所稱持有與寄藏，固均係將物置於自
    己實力支配之下，然單純「持有」，係指為自己占有槍砲、
    子彈，將之置於自己實力支配下之意，而所謂「寄藏」，則
    係指受寄他人之槍砲、子彈，為之隱藏而言（最高法院107
    年度台上字第1344號判決意旨參照）。查扣案槍、彈係被告
    於107 年9 月17日前之同年間，受友人洪晉堂所託而收受保
    管等情，業據被告於警詢、偵訊、本院準備程序及審理中均
    供述在卷（見偵卷第13頁、第113 頁、第162 頁、本院卷第
    50頁、第77頁至第80頁），足見被告均始終自承係受友人洪
    晉堂所託代為保管扣案槍、彈，尚無其他之事證足可佐證被
    告係基於為自己之意而占有扣案槍、彈，是此部分僅構成寄
    藏，而非屬單純持有。是核被告所為，係犯修正前之槍砲彈
    藥刀械管制條例第8 條第4 項、槍砲彈藥刀械管制條例第12
    條第4 項之非法寄藏可發射子彈具有殺傷力之改造槍枝、子
    彈罪。被告因寄藏而持有具殺傷力之改造槍枝、子彈之行為
    ，為寄藏之當然結果，不另論罪。起訴書認被告係犯同條例
    第8 條第4 項非法持有可發射子彈有具殺傷力之改造槍枝、
    子彈罪，依上說明，容有未洽，惟因本案適用之法條條項均
    屬相同，尚無庸變更起訴法條，併此說明。
  ㈢罪數：
    被告同時寄藏改造手槍及子彈而觸犯前開未經許可寄藏改造
    手槍、子彈等2 罪名，為想像競合犯，應依刑法第55條前段
    規定，從一重以未經許可寄藏改造手槍罪處斷。
  ㈣無刑之減輕事由：
    按刑法第59條規定之酌量減輕其刑，必須犯罪另有其特殊之
    原因與環境等等，在客觀上足以引起一般同情，認為即予宣
    告法定最低刑期，猶嫌過重者，始有其適用（最高法院69年
    度台上字第291 號判決意旨足資參照）。辯護人雖稱：請審
    酌被告不知寄藏槍、彈之嚴重性，因法律常識欠缺，未將之
    交給警方，誤觸重法，然其係被告受他人交付而持有扣案槍
    、彈，所為與主動積極取得槍枝而持有者有別，此外扣案槍
    枝功能無法上膛，功能有所缺損，被告惡性及犯罪情節亦屬
    較輕，另警方雖係於案發當天15時許起持續接獲民眾報案指
    述在新北市板橋區莒光路200 巷一帶有糾紛情勢，但警方到
    場時並未發現上述情況，是於同日18時30分許在該處見被告
    形跡可疑而上前盤查並查獲扣案槍、彈，本案無積極事證足
    認被告欲持槍、彈為不法情事，衡諸本案犯罪情狀，認以法
    定最低刑論科仍屬過重，客觀上應足以引起一般同情而得認
    有情堪憫恕之處，請依刑法第59條規定酌減其刑云云。然查
    ，本案被告寄藏槍、彈期間非短，至少達1 年以上，對社會
    之潛害危險性甚高。又於本案查獲當日15時34分許，有民眾
    報案稱有名男子（49歲、175 公分、著黑色上衣、係市場豬
    肉攤商之子）酒後持槍（彈）比劃恐嚇，員警於同日15時46
    分到場處理結果，固未發現違禁物品及不法情事，有新北市
    政府警察局勤務指揮中心受理各類案件紀錄單1 份在卷可查
    （見偵卷第49頁），惟上開報案內容指稱鬧事男子之年紀、
    身高、工作內容均與被告個人情況接近，被告於查獲時亦穿
    著黑色上衣，此有被告於警詢時自陳之年籍、綽號及當時所
    拍攝之照片可佐（見偵卷第6 頁、第11頁、第47頁）；另員
    警因後續仍不停接獲民眾致電表示有可疑人士徘徊，因此於
    同日18時30分許在新北市板橋區莒光路200 巷見被告形跡可
    疑，上前盤查，並在現場發現一黑色包包置於一旁桌上，向
    被告及在場人士詢問皆表示為無主物，為查證失主身分，警
    方開啟檢視包包內之皮包，發現包包為被告所有，並該在包
    包內發現改造手槍1 把，員警詢問後被告坦承為其所有，因
    而將被告逮捕等查獲過程，為被告於警詢及本院審理中所是
    認（見偵卷第12頁、本院卷第80頁）；復被告於警詢時又稱
    ：因為今天被人家打，我就將槍械放在隨身包包裡自保，並
    向外宣稱今天與我發生糾紛的人可以來找我談和解等語（見
    偵卷第13頁），是以上開查獲情狀及被告自承有與人發生紛
    爭因而拿出槍彈自保等情，核與上開報案內容所稱該名鬧事
    男子有持槍（彈）比劃等情約略一致，足稽報案內容所指之
    鬧事男子確為被告無訛。被告雖於偵訊、本院準備程序及審
    理中改稱：案發當天會拿槍出來是因為想要丟掉，想趁雜貨
    店老闆收攤時將槍跟子彈與攤位的垃圾一起丟掉，但後來警
    察就來了，可能是因為我們喝酒太大聲，讓別人誤以為在吵
    架，警察才過來。警詢會說要自保的話是因為當時有喝酒云
    云（見偵卷第68頁、本院卷第51頁、第76頁至第77頁），而
    否認有酒後持槍鬧事之情形。然扣案槍、彈原本既放置在被
    告所有之黑色包包內，並未顯露於外，若非被告自行對外宣
    稱其持有或攜帶槍、彈，他人實無從知悉被告持有或攜帶槍
    、彈之情，故足認被告在為員警查獲之前，確有自行對外宣
    稱其持有槍、彈而為他人獲悉之情，是被告會將扣案槍、彈
    放在其黑色包包內並攜出之原因，應以其於警詢時所自承之
    內容較為可採。則再參以被告於寄藏槍、彈期間，曾對外宣
    稱自己持有槍、彈鬧事之情，並於偵訊中曾一度否認犯行，
    足見就其犯罪動機、目的、手段、情節及犯後態度，均難認
    有何情輕法重之處，在客觀上亦無足以引起一般人同情之特
    別情狀，而無刑法第59條規定之適用，辯護人上揭所辯，即
    非可取。
  ㈤量刑：
    爰以行為人之責任為基礎，審酌被告於30年前有違反槍砲彈
    藥刀械管制條例案件，經法院論罪處刑在案，有其臺灣高等
    法院被告前案紀錄表1 份存卷可憑（見本院卷第89頁至第90
    頁），自應保持警惕，卻仍未經許可受他人委託而代保管具
    殺傷力之改造槍枝及子彈，且槍、彈係具有高度危險性之管
    制物品，使用時動輒造成死傷，而寄藏該違禁物，對社會之
    秩序及安寧危害非淺，實具潛在之危險性，並參以其寄藏槍
    、彈數量非多、寄藏時間長達至少1 年以上，兼衡其教育程
    度為高中畢業，有個人戶籍資料查詢結果1 紙在卷可查（見
    本院卷第25頁），其自述現為賣豬肉攤販，有固定收入，現
    與兄妹一同扶養父母之生活狀況（見本院卷第82頁），以及
    其寄藏本案槍、彈期間，曾於108 年6 月16日急診就醫，因
    罹有十二指腸潰瘍併出血、雙側前臂、左手及雙小腿壞死性
    筋膜炎併敗血性休克及腎衰竭等病症，接受手術住院治療，
    於同年7 月5 日出院，自陳現有糖尿病，現則罹有雙側肘隧
    道症候群等病症等情，有臺北市立聯合醫院診斷證明書2 份
    可參（見本院卷第55頁、第85頁），是其身體狀況不佳之個
    人身體狀況，暨其犯後坦承犯行，態度尚可等一切情狀，量
    處如主文所示之刑，並就併科罰金部分，諭知如易服勞役之
    折算標準，以資懲儆。辯護人雖為被告請求為緩刑之宣告，
    惟本案被告所宣告之刑，為有期徒刑2 年以上，不符刑法第
    74條第1 項緩刑之要件，併此敘明。
三、沒收之說明：
  ㈠扣案如附表編號1 、2所示之改造槍枝1 支、子彈2顆，均屬
    違禁物，應依刑法第38條第1 項規定宣告沒收。
  ㈡又扣案如附表編號3 所示之子彈1 顆，因已擊發，火藥燃燒
    殆盡，不具子彈之外型及功能，已失其殺傷力，非屬違禁物
    ，亦欠缺刑法上之重要性，爰不予宣告沒收。
  ㈢扣案之如附表編號4 所示之子彈1 顆，因欠缺底火、火藥而
    不具殺傷力，本非屬違禁物，亦與被告本案事實無關，無宣
    告沒收之餘地。
據上論斷，應依刑事訴訟法第299 條第1 項前段，修正前槍砲彈
藥刀械管制條例第8 條第4 項，槍砲彈藥刀械管制條例第12條第
4 項，刑法第2 條第1 項前段、第11條前段、第55條前段、第42
條第3 項、第38條第1 項，判決如主文。
中    華    民    國   109    年    9     月    29    日
                  刑事第八庭    審判長法  官  白光華
　
                                      法  官  洪珮婷
　
                                      法  官  林米慧
上列正本證明與原本無異。
如不服本判決，應於判決送達後20日內敘明上訴理由，向本院提
出上訴狀 (應附繕本) ，上訴於臺灣高等法院。其未敘述上訴理
由者，應於上訴期間屆滿後20日內向本院補提理由書「切勿逕送
上級法院」。
                                      書記官  林惠敏
中    華    民    國   109    年    9     月    29    日
附錄本案論罪科刑法條全文：
附錄本案論罪科刑法條：
修正前槍砲彈藥刀械管制條例第8條
未經許可，製造、販賣或運輸鋼筆槍、瓦斯槍、麻醉槍、獵槍、
空氣槍或第 4 條第 1 項第 1 款所定其他可發射金屬或子彈具
有殺傷力之各式槍砲者，處無期徒刑或 5 年以上有期徒刑，併
科新臺幣 1 千萬元以下罰金。
未經許可，轉讓、出租或出借前項所列槍枝者，處 5 年以上有
期徒刑，併科新臺幣 1 千萬元以下罰金。
意圖供自己或他人犯罪之用，而犯前二項之罪者，處無期徒刑或
7 年以上有期徒刑，併科新臺幣 1 千萬元以下罰金。
未經許可，持有、寄藏或意圖販賣而陳列第 1 項所列槍枝者，
處 3 年以上 10 年以下有期徒刑，併科新臺幣 7 百萬元以下罰
金。
第 1 項至第 3 項之未遂犯罰之。
犯第 1 項、第 2 項或第 4 項有關空氣槍之罪，其情節輕微者
，得減輕其刑。
槍砲彈藥刀械管制條例第12條
未經許可，製造、販賣或運輸子彈者，處 1 年以上 7 年以下有
期徒刑，併科新台幣 500 萬元以下罰金。
未經許可，轉讓、出租或出借子彈者，處 6 月以上 5 年以下有
期徒刑，併科新台幣 300 萬元以下罰金。
意圖供自己或他人犯罪之用，而犯前二項之罪者，處 3 年以上
10 年以下有期徒刑，併科新台幣 700 萬元以下罰金。
未經許可，持有、寄藏或意圖販賣而陳列子彈者，處 5 年以下
有期徒刑，併科新台幣 300 萬元以下罰金。
第 1 項至第 3 項之未遂犯罰之。

附表：
編號 物品名 備註 1 仿半自動手槍製造之改造槍枝1 支（槍枝管制編號0000000000） 臺灣新北地方檢察署109 槍保字第22號 2 具有殺傷力之由金屬彈殼組合直徑8.9mm 金屬彈頭而成之非制式子彈2 顆 同署109 彈保字第20號 3 具有殺傷力之由金屬彈殼組合直徑8.9mm 金屬彈頭而成之非制式子彈1 顆（已擊發） 同上 4 不具底火、火藥之由金屬彈殼組合直徑8.9mm 金屬彈頭而成之不具殺傷力非制式子彈1 顆 同上